臺灣花蓮地方法院民事裁定
111年度監宣字第16號
聲  請  人  甲○○  

相  對  人  乙○○  

利害關係人  丙○○  

上列當事人間監護宣告事件，本院裁定如下：
    主    文
宣告乙○○（女，民國00年0月0日生、身分證統一編號：Z0000000
00號）為受監護宣告之人。
選定甲○○（女，民國00年00月00日生、身分證統一編號：Z00000
0000）為受監護宣告之人之監護人。
指定丙○○（男，民國00年00月0日生，身分證統一編號：Z000000
000號）為會同開具財產清冊之人。
聲請費用新臺幣壹仟元由受監護宣告之人負擔。
    理    由
一、聲請意旨略以：聲請人甲○○為相對人乙○○之女。相對人因失
    智症，致不能為意思表示或受意思表示，或不能辨識其意思
    表示之效果，爰依法聲請宣告相對人為受監護宣告之人，併
    選定聲請人甲○○為監護人、指定利害關係人丙○○為會同開具
    財產清冊之人等語，並提出親屬系統表、同意書、戶籍謄本
    、印鑑證明、中華民國身心障礙證明影本等件為證。
二、監護宣告部分：
（一）按對於因精神障礙或其他心智缺陷，致不能為意思表示或
      受意思表示，或不能辨識其意思表示之效果者，法院得因
      本人、配偶、四親等內之親屬、最近一年有同居事實之其
      他親屬、檢察官、主管機關、社會福利機構、輔助人、意
      定監護受任人或其他利害關係人之聲請，為監護之宣告，
      民法第14條第1 項定有明文。查本件聲請人係相對人之女
      ，有戶籍謄本在卷可考（見本院卷第17至21頁），本件聲
      請於法相符，先予敘明。
（二）本院在鑑定人佛教慈濟醫療財團法人花蓮慈濟醫院（下稱
      慈濟醫院）丁○○醫師前訊問相對人，審驗相對人之心神狀
      況，經本院點呼相對人，相對人張開眼睛，本院詢問可否
      握手，相對人摸自己的鼻子，再次詢問可否握手時，相對
      人無反應，此有訊問筆錄在卷足憑（見本院卷第69頁至第
      75頁）。又該院精神鑑定報告書略以：相對人的生命徵象
      尚穩，個案對於叫喚無反應，長期臥床，時地無法辨識，
      日常生活專人24小時照顧。日常生活：均需他人協助、經
      濟活動能力：無能力、社會性：無能力。認知功能無復原
      之可能。綜合以上，認相對人因血管性失智，意識障礙，
      達到因精神障礙，致不能為意思表示、受意思表示或辨識
      其意思表示效果之能力、無回復之可能性等語，有慈濟醫
      院111年3月4日慈醫文字第1110000666號函及精神鑑定報
      告書在卷可稽（見本院卷第77至81頁），堪認相對人確因
      血管性失智致其認知功能缺損，日常生活無法自理，表達
      與理解能力均嚴重不足，且經專業醫師研判相對人應已至
      完全不能為意思表示、受意思表示或辨識其意思表示效果
      之程度，故本件聲請有理由，應予准許，爰宣告乙○○為受
      監護宣告之人。
三、選任監護人及開具財產清冊之人部分：
（一）按受監護宣告之人應置監護人。法院為監護之宣告時，應
      依職權就配偶、四親等內之親屬、最近一年有同居事實之
      其他親屬、主管機關、社會福利機構或其他適當之人選定
      一人或數人為監護人，並同時指定會同開具財產清冊之人
      。法院為前項選定及指定前，得命主管機關或社會福利機
      構進行訪視，提出調查報告及建議。監護之聲請人或利害
      關係人亦得提出相關資料或證據，供法院斟酌。法院選定
      監護人時，應依受監護宣告之人之最佳利益，優先考量受
      監護宣告之人之意見，審酌一切情狀，並注意下列事項：
      (1)受監護宣告之人之身心狀態與生活及財產狀況。(2)受
      監護宣告之人與其配偶、子女或其他共同生活之人間之情
      感狀況。(3)監護人之職業、經歷、意見及其與受監護宣
      告之人之利害關係。(4)法人為監護人時，其事業之種類
      與內容，法人及其代表人與受監護宣告之人之利害關係。
      民法第1110條、第1111條、第1111條之1 分別定有明文。
      家事事件法第176 條第1 項明定家事事件法第106 條於聲
      請監護宣告事件準用之，即法院為審酌受監護人之最佳利
      益，得徵詢主管機關或社會福利機構之意見，請其進行訪
      視或調查，並提出報告及建議。又監護宣告之裁定，應同
      時選定監護人及指定會同開具財產清冊之人，並附理由；
      法院為前項之選定及指定前，應徵詢被選定人及被指定人
      之意見，家事事件法第168條第1項、第2項亦有明定。
（二）相對人乙○○受監護宣告，本院應依職權選任監護人。本院
      依職權囑託維安社會工作師事務所進行訪視，據覆略以：
      聲請人為相對人之女、利害關係人為相對人之子。相對人
      自五年前起大小便無法控制、常常忘記自己已經吃過飯重
      複進食，由慈濟醫院診斷為血管型失智症，現況相對人完
      全無行動能力，全天臥床整天昏睡等。社工訪視時，對外
      來刺激無反應，無言語表達能力。相對人目前與相對人之
      夫、次子即利害關係人同住，衣著乾淨、身上無異味等。
      現況因有政府補助津貼需重新辦理存摺補發以及辦理拋棄
      繼承等事提出本件聲請。聲請人身心狀況穩定，有工作能
      力與經濟收入，且為相對人之長女，能給予相對人生活照
      顧與精神支持，且具有照顧意願。利害關係人丙○○亦同意
      本件聲請，對於擔任會同人表示同意且知應有之責任與義
      務。綜上，聲請人目前身心狀況良好，有穩定工作收入，
      亦有積極意願擔任監護人，對於相對人之身心狀況，尚能
      掌握，且過去對相對人無不利事由，無不適任監護人之情
      事。建議由聲請人擔任監護人等語，有維安社會工作師事
      務所111年2月22日維安監宣字第111024號函暨訪視評估報
      告在卷可稽(見本院卷第55頁至第64頁)。
（三）本院審酌上開訪視評估報告等綜合考量，認聲請人為相對
      人之女，雖聲請人與相對人間感情疏離，然考量相對人次
      子即會同人丙○○有不適宜擔任監護人之個人因素，仍同意
      承擔照顧責任，故認由聲請人擔任監護人，較能符合受監
      護宣告之人之最佳利益，爰選定聲請人甲○○為監護人，如
      主文第2項所示。另利害關係人丙○○為相對人之次子，其
      同意擔任會同開具財產清冊之人，能與聲請人合作處理相
      對人相關事務，瞭解並能認知會同人應有之責任與義務，
      爰指定利害關係人丙○○為會同開具財產清冊之人，以資充
      實相對人之最佳利益，如主文第3 項所示。
（四）末按民法第1113條準用同法第1099條之規定，於監護開始
      時，監護人甲○○對於受監護宣告人乙○○之財產，應會同利
      害關係人丙○○，於2個月內開具財產清冊陳報法院，併此
      敘明。
四、依家事事件法第164 條第2 項裁定如主文。
中　　華　　民　　國　　111 　年　　5 　　月　　6　　日
                   家事法庭     法  官　 陳淑媛
以上正本係照原本作成。
如對本裁定抗告，須於裁定送達後10日之不變期間內，向本院提
出抗告狀，並繳納抗告費新臺幣1,000元。
中　　華　　民　　國　　111 　年　　5 　　月　　6　　日
                                書記官   何依姍